【裁判字號】    99,消債抗,24
【裁判日期】    990903
【裁判案由】    聲請裁定免責
【裁判全文】
臺灣屏東地方法院民事裁定            99年度消債抗字第24號
抗  告  人  甲○○
上列抗告人就其聲請裁定免責事件，對於民國99年3 月31日本院
99年度消債聲字第22號裁定提起抗告，本院裁定如下：
    主  文
抗告駁回。
抗告程序費用新臺幣壹仟元由抗告人負擔。
    理  由
一、原裁定意旨略以：抗告人積欠相對人之債務總額合計為新臺
    幣（下同）933,320 元（含計算至民國98年3 月23日止即清
    算裁定准許前1 日之利息與違約金），且清算程序終結後，
    債務未見減少。然依抗告人綜合所得稅各類所得資料清單所
    示，其94年、95年、96年之全年綜合所得分別僅有133,387
    元、3,208 元、0 元，收入微薄，然仍恣意擴張信用貸款，
    於94年3 月間日盛國際商業銀行股份有限公司借貸200,000
    元，復於94年7 月、8 月、10月間向台新國際商業銀行股份
    有限公司提領借貸130,000 元、43,000元、28,000元，平均
    3 月間每月貸款67,000元；95年11月間向中國信託商業銀行
    股份有限公司網路交易中心借貸30,000元等情；就抗告人消
    費態樣而言，觀抗告人於94年3 月間日盛國際商業銀行股份
    有限公司借貸200,000 元，已逾其全年綜合所得，猶未撙節
    開銷，據實控制支出，同年7 月至10月又現金借款達201,00
    0 元，而重複再生成債務，核其消費態樣顯已逾越一般通常
    生活所必要之生活水準，且金額鉅大，消費頻繁，堪認已達
    奢侈、浪費之程度，並逾越可得支配之所得，致無力清償債
    務而生清算之原因；債務人雖主張因參加直銷行業失敗，及
    子女之誕生，未能外出工作致無力清償等語，然查債務人長
    子鍾博承係95年2 月19日出生，長女鍾懿欣係96年4 月29日
    出生；有戶籍謄本附於本院97年度消債更字第149 號案卷可
    按；非幼子出生後始發生債務，故債務人陳稱債務人背負大
    量債務之主因，乃因子女之誕生，顯然矛盾，再查債務人雖
    主張投資失敗、未能外出工作等情，然查此僅屬其積欠債務
    原因，否則如認投資失敗或失業者，均可以投資失敗或無工
    作為由而免除債務，顯非事理之平；另依債務人之年齡（70
    年5 月13日出生），確有謀職之能力，而亦未見債務人積極
    覓職，以清償債務，爰為不免責之裁定等語。
二、抗告意旨略以：抗告人於日前依通過消費者債務清理條例規
    定，並已裁定，但如今抗告人陳報還款金額不為法院及銀行
    所同意，所以逕行裁定不免責，抗告人希望法院站在雙方立
    場當然還者有限，也望法院能明瞭，所以望法院能審度抗告
    人再次提出新的還款金額，也受次希望銀行團及法院能夠接
    受，而不要再裁定不免責了等語。
三、按「債務人有下列各款情形之一者，法院應為不免責之裁定
    。但債務人證明經普通債權人全體同意者，不在此限：一、
    於七年內曾依破產法或本條例規定受免責。二、隱匿、毀損
    應屬清算財團之財產，或為其他不利於債權人之處分。三、
    捏造債務或承認不真實之債務。四、因浪費、賭博或其他投
    機行為，致財產顯然減少或負擔過重之債務，而生開始清算
    之原因。五、於清算聲請前一年內，已有清算之原因，而隱
    瞞其事實，使他人與之為交易致生損害。六、明知已有清算
    原因之事實，非基於本人之義務，而以特別利於債權人中之
    一人或數人為目的，提供擔保或消滅債務。七、隱匿、毀棄
    、偽造或變造帳簿或其他會計文件之全部或一部，致其財產
    之狀況不真確。八、故意於財產及收入狀況說明書為不實之
    記載，或有其他故意違反本條例所定義務之行為。
四、經查：
  (一)依卷存財政部臺灣省南區國稅局94、95、96年度綜合所得稅
    各類所得資料清單所示，抗告人94年、95年、96年之全年綜
    合所得分別僅有133,387 元、3,208 元、0 元（見本院97年
    度消債更字第149 號卷第15-17 頁、本院98年度執消債清字
    第2 號卷第119 頁、本卷第43頁），應可信為實在。
  (二)個人生活之支出本應衡量個人收入為度，本件抗告人於94年
    3 月間日盛國際商業銀行股份有限公司借貸200,000 元（見
    本院98年度消債聲字第22號卷第40-46 頁），又於94年7 月
    、8 月、10月間向台新國際商業銀行股份有限公司提領借貸
    130,000 元、43,000元、28,000元，平均3 月間每月貸款67
    ,000元（見本院98年度消債聲字第22號卷第28-30 頁）；95
    年11月間向中國信託商業銀行股份有限公司網路交易中心借
    貸30,000元（見本院98年度消債聲字第22號卷第17-20 頁）
    。由抗告人消費態樣而言，抗告人於94年3 月間日盛國際商
    業銀行股份有限公司借貸200,000 元，已逾其該年綜合所得
    ，猶未撙節開銷，據實控制支出，同年7 月至10月又現金借
    款達201,000 元，而重複再生成債務，核其消費態樣顯已逾
    越一般通常生活所必要之生活水準，且金額鉅大，消費頻繁
    ，堪認已達奢侈、浪費之程度，並逾越可得支配之所得，致
    無力清償債務而生清算之原因，應可認定。
  (三)債務人雖主張因參加直銷行業失敗，及子女之誕生，未能外
    出工作致無力清償等語，然查債務人長子鍾博承係95年2 月
    19日出生，長女鍾懿欣係96年4 月29日出生（見本院97 年
    度消債更字第149 號卷第10頁），並非幼子出生後始發生債
    務，故債務人陳稱債務人背負大量債務之主因，乃因子女之
    誕生，顯然與事實不符。再查債務人雖主張投資失敗、未能
    外出工作等情，然查此僅屬其積欠債務原因，否則如認投資
    失敗或失業者，均可以投資失敗或無工作為由而免除債務，
    顯非事理之平。
  (四)綜上所述，可知抗告人於借貸時之薪資收入，與其借貸所需
    負擔之清償責任顯有落差，足見其於借貸時未審慎衡量己身
    之償債能力，而為過度之借貸與消費，堪認係因浪費而導致
    負擔過重之債務，依同條例第134 條第4 款之規定，應裁定
    其不免責，原審裁定駁回抗告人免責之聲請，核無不合，抗
    告意旨指摘原裁定不當，提起抗告並請求本院裁定准予免責
    ，為無理由，應予駁回。
五、據上論結，本件抗告為無理由，依消費者債務清理條例第15
    條，民事訴訟法第495 條之1 第1 項、第449 條第1項 、第
    95條、第78條，裁定如主文。
中    華    民    國    99    年    9     月    3     日
                    民事第一庭  審判長法  官  孫國禎
                                      法  官  羅培毓
                                      法  官  曾吉雄
以上正本係照原本作成。
本裁定不得再抗告。
中    華    民    國    99    年    9     月    3     日
                                      書記官  黃麗燕

司法院資訊處製作；財團法人民間司法改革基金會備份。
